【裁判字號】    97,聲減,90
【裁判日期】    970407
【裁判案由】    聲請減刑
【裁判全文】
臺灣高等法院臺南分院刑事裁定          97年度聲減字第90號
聲  請  人  甲○○
上列聲請人因違反森林法等案件，已經判決罪刑確定，聲請人聲
請減刑，本院裁定如下：
    主    文
聲請駁回。
    理    由
一、聲請意旨略以：聲請人即受刑人甲○○因主張所犯係修正前
    森林法第五十一條第二項之罪，該罪與修正後森林法第五十
    一條第二項之罪之構成要件並非相當，與中華民國九十六年
    罪犯減刑條例第三條第三項所列不予減刑之情形有異，非屬
    同條例第三條不得減刑之罪。另本院於判決理由中佈陳：「
    ……核其二人此部分犯行（按即事實欄二所載犯行），均係
    犯刑法第三百二十條第一項之竊盜罪、同法第三百二十條第
    二項、第一項之竊占罪（按指竊占非保安林地部分，以下同
    ）及森林法第五十一條第二項、第一項之於保安林內，擅自
    設置工作物罪；另被告二人如事實欄三所載之犯行，則均係
    犯刑法第三百二十條第一項之竊盜罪。其二人就事欄二、三
    所載之犯行，相互間有犯意之聯絡及行為之分擔，均為共同
    正犯，又其等先後多次竊盜犯行，時間緊接，犯罪構成要件
    相同，顯係基於概括犯意反覆為之，均應依連續犯之規定，
    論以一罪，並均依法加重其刑。又其等未經許可擅自設置鐵
    製抽砂輸送管，因而占用保安林地及一般公有地，係一行為
    同時觸犯刑法第三百二十條第二項、第一項之竊占罪與森林
    法第五十一條第二項、第一項之保安林內擅自設置工作物罪
    ，應依想像兢合犯之例，從一重之森林法第五十一第二項、
    第一項之保安林內擅自設置工作物罪處斷。又其等所犯森林
    法第五十一條第二項、第一項之保安林內擅自談置工作物罪
    及犯刑法第三百二十條第一項之竊盜罪，二罪間有方法結果
    之牽連關係，應依牽連犯之規定，從一重之森林法第五十一
    條第二項、第一項之於保安林內擅自設置工作物罪處斷。」
    從而，聲請人所犯之刑法第三百二十條第一、第二項之罪既
    經本院依連續犯、想像競合犯、牽連犯等裁判上一罪之關係
    ，諭示吸收於森林法第五十一條第二項、第一項，判決主文
    復諭知係「共同於保安林內擅自設置工作物」一罪，似亦難
    再以聲請人仍有觸犯刑法第三百二十條竊盜罪之處，故聲請
    人符合減刑規定，為此聲請減刑云云。
二、按犯刑法第三百二十條第一項之竊盜罪、第二項之竊佔罪，
    其宣告刑逾有期徒刑一年六月者，不予減刑，中華民國九十
    六年罪犯減刑條例第三條第一項本文、同條項第十五款定有
    明文。又牽連罪中有應赦免與不應赦免之部分互見時，應僅
    就不赦免之部分依法論處，又牽連罪中有應減刑與不應減刑
    之部分互見，而輕罪不應減刑時，縱令所犯重罪應依赦令減
    刑，仍不得予以減刑（司法院院解字第三四五四號、第三六
    六一號解釋意旨參照）。末按「法院辦理九十六年罪犯減刑
    案件應行注意事項」第十點規定：「裁判上一罪，如其中一
    部分為中華民國九十六年罪犯減刑條例第三條所定不予減刑
    之罪，則其據以處罰之他罪雖非同條例列舉之罪名，亦應不
    予減刑」，所謂「其中一部分為該條例第三條所定不予減刑
    之罪」，不但指「罪名」，更包括「刑度（判處死刑、無期
    徒刑或逾一年六月以上有期徒刑）」之限制，是以據以處罰
    之他罪，雖非減刑條例第三條之罪，僅於其所宣告之刑為「
    死刑、無期徒刑或逾一年六月以上有期徒刑」時，始應不予
    減刑，如非宣告「死刑、無期徒刑或逾一年六月以上有期徒
    刑」時，均應予減刑，如此始符合比例原則。（臺灣高等法
    院中華民國九十六年罪犯減刑條例之法律問題第二號決議亦
    同此意旨）。
三、查聲請人即受刑人甲○○因違反森林法等罪，經本院於九十
    六年二月五日以九十五年度重上更（二）字第一二０號判處
    有期徒刑二年，嗣經最高法院於九十七年三月十三日以九十
    七年度台上字第八九四號判決駁回上訴確定在案，有臺灣高
    等法院被告前案紀錄表及上開各該刑事判決書在卷可憑。茲
    聲請人本件犯罪經宣告有期徒刑已逾一年六月，其中所犯牽
    連之輕罪即刑法第三百二十條第一項竊盜罪、第二項之竊佔
    罪，依中華民國九十六年罪犯減刑條例第三條第一項第十五
    款所定為不予減刑之罪。從而，本件據以處罰之修正前森林
    法第五十一條第二項之加重罪，雖非同條例所列為不得減刑
    之罪，惟相牽連之輕罪既不應減刑，揆諸前揭解釋意旨，本
    件自仍不得予以減刑。是本件聲請人之聲請，於法不合，應
    予駁回。
四、爰依中華民國九十六年罪犯減刑條例第三條，裁定如主文。
中    華    民    國    97    年    4     月    7     日
                  刑事第二庭    審判長法  官  葉居正
                                      法  官  洪碧雀
                                      法  官  吳勇輝
以上正本證明與原本無異。
如不服本裁定，應於收受本裁定後五日內向本院提出抗告狀。
                                      書記官  李良倩
中    華    民    國    97    年    4     月    7     日


司法院資訊處製作；財團法人民間司法改革基金會備份。
